臺灣臺北地方法院民事判決　九十年度重訴字第六０八號
　　原　　　告　　德安開發股份有限公司內湖分公司
　　法定代理人　　甲○○
　　法定代理人　　乙○○
右當事人間請求損害賠償事件，本院判決如左：
    主    文
被告應給付原告新台幣陸佰伍拾捌萬柒仟玖佰捌拾玖元及自民國九十年一月八日起至
清償日止，按週年利率百分之五計算之利息。
訴訟費用由被告負擔。
本判決於原告以新台幣貳佰貳拾萬元為被告供擔保後，得假執行，但被告如於假執行
程序實施前，以新台幣陸佰伍拾捌萬柒仟玖佰捌拾玖元為原告預供擔保，得免為假執
行。
    事    實
甲、原告方面：
  壹、聲明：除假執行擔保金額及免為假執行部分外，如主文第一項所示。
  貳、陳述：
    一、原告自民國八十一年十一月起每年皆為百貨商場投保商業火災險，並於商業
        火災險基本條款外，約定附加百分之八十共保條款，一旦保險事故發生時，
        若保險金額已達保險標的實際價值百分之八十者，保險公司應全額賠償被保
        險人之損失，不受不足額保險比例分攤之限制，若保險金額低於保險標的實
        際價值百分之八十者，被保險人可得理賠數額，應以保險公司理算後之損失
        金額，乘以保險金額對保險標的實際價值百分之八十比例後計算之。原告為
        保障權益，均在商業火災險保單中明定「本保單特別載明適用本條款之保險
        標的物於約定之保險事故發生並造成損失時，倘其保險金額已達該標的實際
        價值之百分之八十者，保險公司就保險金額範圍內按實際損失金額賠付，不
        受火災保險基本條款第十七條比例分攤之限制。」。原告自八十七年四月起
        ，委任被告代理原告與保險公司洽訂保單內容及辦理投保事宜，被告代原告
        投保之八十七年度商業火災險保單中亦依原告指示附加百分之八十共保條款
        ，於八十八年四月三十日原保單屆滿前，原告再次委任被告並指示應以原保
        單內容為基礎爭取更有利條件，代原告與保險公司洽訂八十八年度即八十八
        十八年四月至八十九年四月之商業火災險保單，並代辦投保事宜。
    二、詎於八十九年二月十日，原告所有坐落台北市○○路○段一八０號全棟建築
        物之保險標的發生火災，事後理算火災保險賠償金額時，發現八十八年度商
        業火災保險契約竟漏未列入百分之八十共保條款，系爭火災保險營業裝修及
        營業生財部份之保險金額應為新台幣（下同）二億七千二百萬元，保險事故
        發生時，保險標的之實際價值為三億四千九百四十三萬六千五百零三元，事
        故發生後，原告向保險公司索賠五千九百零九萬五千二百零八元，經富邦產
        物保險股份有限公司（下稱富邦保險公司）指定之華信保險公證人有限公司
        鑑定損失及辦理理算後，保險公司僅承認損失金額為三千三百八十五萬四千
        一百七十五元，倘系爭保險單附加百分之八十共保條款，保險公司理應賠償
        原告三千二百九十三萬九千九百四十六元，因系爭保險契約未附加百分之八
        十共保條款，保險公司即援用一部保險之原則，計算理賠金額為二千六百三
        十五萬一千九百五十七元，並依該金額賠償原告。原告因被告漏未於保險單
        附加百分之八十共保條款，於系爭保險事故之理賠上，共受有六百五十八萬
        七千九百八十九元之損害。被告受原告有償委任，處理之事務包括完成百分
        之八十共保條款保險單之締結，被告除應盡善良管理人之注意義務執行委任
        事務外，更應將委任事務執行之狀況，隨時向原告報告，並於委任事務終了
        時明確報告顛末，倘委任事務之執行有所變更時，被告更應於取得原告同意
        後，再為執行，否則即屬未盡處理委任事務之義務，且逾越其受委任之權限
        。被告未經原告同意，擅自將百分之八十共保條款予以排除，顯已違反兩造
        間之委任契約，對原告依法應負賠償責任，原告乃於八十九年十二月二十六
        日發函催被告於函到後十日內賠償原告所受損害，仍未獲置理，為此依民法
        第五百三十五條、第五百四十條及第五百四十四條規定起訴請求被告給付六
        百五十八萬七千九百八十九元及自九十年一月八日起至清償日止，按週年利
        率百分之五計算之利息。
    三、對被告抗辯所為陳述：
    　(一)被告前職員鍾成豪已自認充分瞭解原告要求於八十八年度之商業火災保險中
        亦需比照往例附加百分之八十共保條款，不論被告事後是否將原告八十八年
        度之續保事宜交由另一員工沈立豐或林銓洋處理，皆不影響被告應依委任契
        約之本旨履行為原告洽定保險契約之義務。被告竟在未事先徵得原告同意之
        情形下，於洽定保險契約之過程中，主動向保險公司表示放棄百分之八十共
        保條款，不論係鍾成豪、沈立豐或林銓洋所為，渠等當時既受雇為被告之員
        工，並為被告履行債務，此等履行輔助人之故意或過失，依民法第二百二十
        四條規定，被告亦應與自己之故意或過失負同一責任。
      (二)系爭八十八年度之保險單，由被告於八十八年四月一日向原告提出報價單，
        並由保險公司於四月三十日核發，衡諸證人鍾成豪、沈立豐之證言，本件八
        十八年度火災保險之投保，係由沈立豐負責承辦，鍾成豪並未負責，而沈立
        豐承辦時，僅到職未及一月，全無處理投保火災保險之經驗，被告將系爭保
        險單之投保事宜，交由全無經驗之新手承辦，又未盡督導之責，即有疏失。
      (三)兩造間有委任關係存在，原告已舉證證明委任事項包括百分之八十共保條款
        及被告受任締結之正式保險單並無百分之八十共保條款等被告違反委任契約
        之事實，被告即應就其已向保險公司為投保共保條款之要約，且保險單中亦
        包含百分之八十共保條款，八十八年度商業火災險保單未附加百分之八十共
        保條款，係因不可歸責被告之事由所致之事實負舉證之責，方得免除被告因
        違反委任契約因負之債務不履行損害賠償義務。被告既未能證明於處理系爭
        委任事務時並無任何疏失，自應就原告因被告違反委任契約之義務所受之損
        害，負賠償責任。
      (四)被告處理委任事務確有疏失：
      　1.被告將續保單報價內容告知保險公司，僅係締結保單過程之一部份，與完
          成保險單之締結，究屬二事，縱被告曾將續保單之內容告知保險公司，但
          就締結後之保險單中未見百分之八十共保條款以觀，被告就其委任事務之
          執行，難謂無過失。經比對前開續保報價單及保險單中之保險標的、金額
          、費率，以及附加之特別條款等內容，除報價單中之附加條款第六項「百
          分之八十共保條款」漏未附加於保單中外，報價單中第六點之保險費率「
          火災、閃電及雷擊：百分之0.15」及第七點之總保險費：「新台幣八十二
          萬四千三百四十五元」，亦與保單中之火險費率：「千分之1.46」及總保
          險費：「新台幣八十萬三千五百四十元」不同，顯見保險公司於接獲被告
          所提之報價單後，確曾與被告商議保單內容，但未全盤接受被告所提之報
          價單。是被告所辯已將百分之八十共保條款之內容以報價單通知保險公司
          ，不足以作為被告已盡委任義務之證明。況證人吳美蓉亦結證稱係被告之
          員工於議約之過程中主動放棄百分之八十共保條款。
        2.又被告所負委任之義務，係締結系爭報價單上所載，包含百分之八十共保
          條款在內等附加險之火險保單，而非僅向保險公司為共保條款之「要約」
          即已足。縱吳美蓉證稱八十八年度系爭新保單於開始談時有談到共保條款
          ，僅能證明被告有向保險公司為百分之八十共保條款之要約，無法作為被
          告已善盡受任職責之證明。
        3.依吳美蓉所證伊為保險公司與被告聯繫承保事宜之窗口，則吳美蓉於與被
          告聯繫之過程中，被告員工對其表示排除百分之八十共保條款除外條款，
          並無不合理之處，且知悉被告於議約過程中排除共保條款，亦與吳美蓉是
          否有權決定保險單之實質內容，並不相干，故其證詞並無矛盾。又吳美蓉
          作證時距系爭保單議約已逾二年半，其證稱曾與保險公司聯繫，向保險公
          司提出排除共保提款者，計有三人，其中二人分別為沈立豐、鍾成豪，惟
          不確定排除共保條款之案係何人提出，與證人林銓洋所證參與聯繫之鍾成
          豪、沈立豐、林銓洋三人之人數，完全相符，益證吳美蓉所述實在。
        4.被告放棄共保條款，係先以口頭向保險公司表示，再由保險公司據以製作
          書面保單，最後再由雙方確認其內容，實與一般社會常情與交易之習慣相
          符。
        5.保險單中附加百分之八十共保條款後，被保險人付予保險公司之保費亦會
          連同增加，將增加保險公司之營收，保險公司要無主動排除百分之八十共
          保條款拒絕多收保費之理。況依鍾成豪、吳美蓉所證，八十八年度保單投
          保時因曾發生火災，且參考市場費率，故保費可能會有變動，倘承保條件
          與八十七年度相同，則八十八年度之保費理應提高，惟比較八十七年度保
          單與八十八年度保單後可知，後者於總保險金額較前者增加一百零二萬二
          千元，於附加條款上增加「個人財物條款」、「額外費用條款」、「拋棄
          代位權條款」，而保險費僅增加一千八百八十元，依理保費原應增加，結
          果卻僅微幅調整，推其原因顯係後者較前者缺少之百分之八十共保條款而
          減低保費之故，足證系爭保單中未記載百分之八十共保條款，絕非保險公
          司應記載而漏未記載之漏印所致，而是被告與保險公司議約後所為，被告
          至少應就其執行委任事務之過失負其責任。
        4.證人僅證稱通知保險經紀人公司會簽，而未提及收取保單之事，不足作為
          原告未透過經紀人公司，逕向保險公司收取保單之證據。
      (五)原告所受六百五十八萬七千九百八十九元之損失，係因八十八年度商業火災
        保險單中未附加百分之八十共保條款所致，為被告執行委任事務之過錯，被
        告應賠償原告因此所受之損害，蓋本件原告所請求賠償之損害，係指原告依
        據保險契約所得請求保險公司給付之保險金，因不具百分之八十共保條款所
        減少之數額，而非指保險事故之火災發生時，原告所受之財物損失而言。原
        告自無須就火災之財損數額、保險公司理賠之標準等再為證明，僅須證明「
        保險契約有效存在」、「保險金理賠之數額」、及有無「百分之八十共保條
        款」所生之保險金理賠金額之差額，就原告對所受損害應盡之舉證責任，即
        為已足。
     (六)被告主張原告與有過失，顯無理由：
     　1.保險公司製發之八十八年度商業火災保險單正本，係由保險公司直接交付
         予被告，而非直接交給原告。原告並非保險公司或專業之保險經紀人，雖
         曾自辦火險投保事宜，但因自認保險專業及與保險公司協商承保條件與保
         費等能力均有不足，乃自八十七年四月起，委任具專業知識與實務經驗之
         被告為保險經紀人，有關簽訂保險契約一事，原告實有充分理由信任被告
         之專業能力，若謂原告於委任專業保險經紀人後，尚需隨時注意保險經紀
         人處理委任事務有無疏失，則原告何需支付高額佣金委任保險經經人代為
         洽訂保險契約。且被告將保單轉予原告時，亦向原告表示所受委任執行之
         事務業已圓滿完成，原告不可能懷疑被告竟會發生此等疏漏。本件保險公
         司不僅將保單交付與被告，於兩造議約完成，由保險公司製發正式保單前
         ，保險公司亦曾與被告就保單內容進行確認，被告即應詳加檢視以確保內
         容正確無誤，被告竟疏未檢查比對逕回復保險公司確認保單內容無誤，更
         將保單轉交原告，表示委任事務已圓滿執行完畢，直至保險事故發生時，
         被告方知保單中漏未記載百分之八十共保條款除外條款，被告於委任事務
         之處理顯有過失，應負賠償之責。
    (七)保險事故發生後之理算期間，富邦保險公司及明台產物保險公司（下稱明台保
      險公司）即以八十八年度商業火災保險契約中並未附加百分之八十共保條款之
      除外條款為由，拒絕賠償低保差額。原告立即向被告反應，要求被告澄清當初
      保單洽訂之始末，並協助原告向保險公司爭取賠償，詎被告僅知推卸責任，卻
      未提供原告任何協助，原告別無選擇只有接受華信保險公證公司之理算金額及
      原告依保單所載條款之現狀接受保險公司理賠。且原告依保單所載條款之現狀
      接受保險公司理賠，與被告因執行委任事務之過錯而應對原告負賠償之責任，
      係不同之法律關係，當事人亦屬不同，被告主張原告係拋棄權利，不能再向被
      告請求，顯無所據。
  、證據：提出八十一年度、八十二年度明台保險公司火災保險單、八十七年度、
      八十八年度富邦保險公司商業火災保險單、保險資訊第一三一期第四六頁、被
      告公司八十八年度商業火災保險報價單、被告公司八十九年十月二日致原告公
      司傳真函、理算總表、存證信函、商業火災保險理賠申請書暨營業裝修及營業
      生財損失清單、賠款接受書、原告上海商業儲蓄銀行存摺為證，並聲請訊問證
      人沈立豐、吳美蓉、李太榮。
乙、被告方面：
  壹、聲明：
    一、駁回原告之訴及假執行之聲請。
    二、如受不利判決，願供擔保請准免為假執行。
  貳、陳述：
    一、被告處理委任事務，並無違反原告之指示，亦無疏失，誠無民法第五百四十
        四條之賠償責任：
      (一)原証六號之商業火災保險續保報價單中載明：「八、附加條款第六項百分之
        八十共保條款，並加註說明：『保額達實際金額之百分之八十以上，即不受
        比例分攤之限制』。」，則依常理，被告必已將前開續保單之內容與保險公
        司談妥，並協商費率之計算及保險費後，始可能對原告出示續保報價單，此
        由報價單已擬出保險費率及總保險費之金額可知。是被告已為原告向主辦之
        富邦保險公司（與明台保險公司共保）擬如前述續保報價單之內容投保，經
        協商保險費率（因有附加百分之八十共保條款，其保險費率較高）及保險費
        後，始向原告為報價，原告同意報價後，始能為之投保。足證被告已向富邦
        保險公司等為投保附加百分之八十共保條款之意思表示。
      (二)系爭保險契約未附加百分八十共保條款，或因被告過失所致，或因被告已將
        共保條款告知富邦保險公司等，然富邦保險公司疏未將共保條款列入保險契
        約中，是造成原告損失之可能原因未明，原告主張其損失係因被告而非富邦
        保險公司之過失所致，自應負舉證之責。
      (三)自八十一年迄八十七年被告受原告之委任止，原告投保之商業火災保險契約
        均有共保條款，而被告亦不否認已明知原告委辦之商業火災保險是比照八十
        七年保險契約有附加共保條款，惟按系爭保險契約是屬續保性質，故假若八
        十七年以前均無共保條款，而八十八年原告委請被告告知保險公司加入共保
        條款，被告容或有可能疏失，消極的未將新增之共保條款告知保險公司；惟
        系爭保險契約屬續約性質，舊約已有共保條款，則被告縱或疏失，亦不可能
        積極的告知富邦保險公司欲取消共保條款。
      (四)證人沈立豐證稱被告有將共保條款之要約通知富邦保險公司，證人鍾成豪則
        證稱八十七年度有共保條款保單，有告訴吳美蓉八十八年度保單與八十七年
        保單一樣；證人吳美蓉亦證稱八十八年度保單剛開始有談到新保單有二十一
        條款，其中有共保條款，可證被告就系爭八十八年度保險契約，確有將百分
        之八十共保條款之要約通知予富邦保險公司。
      (五)證人吳美蓉先證稱八十八年度保險契約何以並無百分之八十共保條款是在議
        約過程被告主動提出要排除，復證稱被告公司有三人聯絡過，是在電話中聽
        到被告公司的人提出排除共保條款，證言前後已不一致。又其既稱百分之八
        十共保條款的費率一定會影響到費率，則排除該條款可謂茲事體大，被告人
        員焉有可能隨便以口頭方式而不以書面為之。且吳美蓉所謂三人聯絡過之其
        中二人沈立豐、鍾成豪亦均否認有以電話或親自與富邦保險公司表明排除共
        保條款。而被告乃保險經紀人公司，被保險人投保之保費愈高，被告向保險
        公司可領取之保費佣金亦愈高，而此百分之八十共保條款既會影響保險費率
        ，即如加保，保費會提高，而佣金亦會提高，對被告自有利益，被告實無任
        何理由向富邦保險公司主動排除系爭百分之八十附加條款，系爭保險契約被
        告若非得原告之首肯，理無積極主動取消共保條款之需要，足見漏列共保條
        款應為富邦保險公司作業疏失，證人吳美蓉所言顯非事實。
    二、原告主張受有差額六百五十八萬七千九百八十六元之損失，應舉證証明下列
        事實：
      (一)保險事故發生後，所理算之損失金額，其理算之根據、基礎及証明，亦即保
        險事故發生時，原告如何推算所受之損失及其金額。
      (二)保險公司已賠付其金額若干之証明（因原告請求低保之差價賠償，則其實際
        自保險公司所受賠付金額，影響最後差價之金額）。
      (三)原証八號保險單及原証九號理算總表載明保險金額為二億七千二百萬元，原
        告於原証十號計算方式卻記載保險金額為二億七千萬元，並以後者為計算基
        礎，顯有誤會。原告迄未舉証証明其於八十九年二月十日確實發生火災及其
        受有其向保險人所主張三千三百八十五萬四千一百七十五元之損害，原告雖
        主張上開金額與保險人賠付金額之差額為其損害金額，惟依損害賠償之舉証
        原則，原告仍應就其真有損害及損害金額如何發生、計算負舉証責任。
    三、原告就其損害，與有過失，被告主張民法第二百十七條之過失相抵：
    　(一)依証人吳美蓉所證伊並不知道八十八年度之保單如何拿取。而原告公司自八
        十一年起均與富邦保險公司訂立保險契約，在八十七年之前並未透過被告向
        富邦保險公司投保，係其直接向富邦保險公司投保，證人沈立豐亦証稱伊我
        曾經提供原告保險建議，本來伊在洽談，但最後決定內容是富邦保險公司與
        原告談妥後通知伊去會簽，足見原告公司與富邦保險公司關係匪淺，該二公
        司常未透過保險經紀人而直接洽談業務及收取保單，本件保單係富邦保險公
        司直接交付予原告，被告無從審視保單上是否有取消共保條款，且原告於八
        十八年四、五月收受保單（八十八年四月三十日起保），迄八十九年二月十
        日保險事故發生時，長達十個月，就保單內容無百分之八十共保條款均未發
        覺，亦無任何意見，倘原告收到保單正本（保單正本由保險公司直接寄交原
        告）之初能立即指正，是原告就此與有過失。
      (二)被告為原告向保險公司要保之內容本即包含百分之八十共保條款，保險公司
        即應於保險事故發生時，依雙方真正訂約之意思即要保內容之約定理賠始為
        的論，本件原告所謂損害，實因保險公司之過失，疏未將百分之八十共保條
        款登錄保險單上，然保險公司於事故發生後，卻以該可歸責於己之事由而拒
        絕賠償差額部分，原告本應據理力爭，原告卻接受保險公司之不足額賠付（
        即二千六百三十五萬一千九百五十七元，而非依要保內容之保險契約應賠付
        之金額三千二百九十三萬九千九百四十三元），原告簽署之賠款接受書均聲
        明「願接受保險公司所給付之金額作為保險單之全部損失賠償，並放棄本保
        單因本次事故對保險人之索償權利」等語，足見原告認其對保險公司就差額
        仍有請求權存在，卻加以放棄，原告亦認被告已依指示為其向保險公司投保
        商業火災保險，並附加百分之八十共保條款，卻不向保險公司據理力爭而自
        願放棄其就該保單因本次事故對保險人之其他索償權利即差額部分之索賠權
        利，則其就差額之部分，可謂已拋棄其權利，依民法第一百四十八條規定，
        即不能再向被告為請求。
  、證據：聲請訊問證人鍾成豪、林銓洋。
    理    由
一、原告起訴主張：原告自八十一年十一月起每年皆為百貨商場投保商業火災險，並
    於商業火災險基本條款外，約定附加百分之八十共保條款，明定「本保單特別載
    明適用本條款之保險標的物於約定之保險事故發生並造成損失時，倘其保險金額
    已達該標的實際價值之百分之八十者，保險公司就保險金額範圍內按實際損失金
    額賠付，不受火災保險基本條款第十七條比例分攤之限制。」，被告自八十七年
    四月起，受原告委任負責代理原告與保險公司洽訂保單內容及代辦投保事宜，被
    告代原告投保之八十七年度商業火災險保單中亦依原告指示附加百分之八十共保
    條款，於八十八年四月三十日原保單屆滿前，原告再次委任被告並指示應以原保
    單內容為基礎並爭取更有利條件，代原告與保險公司洽訂八十八年度即八十八十
    八年四月至八十九年四月商業火災險保單。詎於八十九年二月十日，保險標的即
    原告所有坐落台北市○○路○段一八０號全棟建築物發生火災，事後理算火災保
    險賠償金額時，原告發現被告受原告委任代訂之八十八年度商業火災保險契約竟
    漏列百分之八十共保條款，系爭火災保險營業裝修及營業生財部份之保險金額應
    為二億七千二百萬元，保險事故發生時，保險標的之實際價值為三億四千九百四
    十三萬六千五百零三元，事故發生後，原告向保險公司索賠五千九百零九萬五千
    二百零八元，經富邦保險公司指定之華信保險公證人有限公司鑑定損失及辦理理
    算後，保險公司僅承認損失金額為三千三百八十五萬四千一百七十五元，倘系爭
    保險單附加百分之八十共保條款，保險公司理應賠償原告三千二百九十三萬九千
    九百四十六元，因系爭保險契約未附加百分之八十共保條款，保險公司即援用一
    部保險之原則，計算理賠金額為二千六百三十五萬一千九百五十七元並已賠償。
    原告因被告漏未於保險單附加百分之八十共保條款，於此次保險事故之理賠上，
    共受有六百五十八萬七千九百八十九元之損失。本件被告就其受原告委任之事務
    未盡善良管管人之注意義務，且逾越權限未經原告同意，擅自將百分之八十共保
    條款予以排除，造成原告受有損害，爰依民法第五百三十五條、第五百四十條及
    第五百四十四條規定請求被告給付六百五十八萬七千九百八十九元及自九十年一
    月八日起至清償日止，按週年利率百分之五計算之利息等情。
二、被告則以：(一)被告已依原告指示於商業火災保險報價單載明百分之八十共保條款
    ，並將共保條款之要約通知保險公司，係保險公司疏未將百分之八十共保條款列
    入保險契約中，被告處理委任事務，並無違反原告之指示，亦無疏失，原告主張
    係因被告過失所致，應負舉證之責。(二)原告主張受有差額六百五十八萬七千九百
    八十六元之損失，應舉證証明保險事故發生後，原告如何推算所受之損失及其金
    額、保險公司已賠付金額。(三)本件係由原告與保險公司直接洽談並領取保單，被
    告無從審視保單上是否有共保條款，且原告於八十八年四、五月收受保單，迄八
    十九年二月十日保險事故發生時，長達十個月，均未發現保單內容無百分之八十
    共保條款，原告就此與有過失。又原告不向保險公司據理力爭，卻於賠款接受書
    就差額之部分拋棄其權利，依民法第一百四十八條規定，即不能再向被告為請求
    等語，資為抗辯。
三、本件原告主張被告自八十七年四月起受其有償委任，代理原告與保險公司洽訂保
    單內容及代辦投保事宜，被告代原告投保之八十七年度商業火災險保單中有附加
    百分之八十共保條款除外條款，於八十八年四月三十日原保單屆滿前，原告又委
    任被告代原告與保險公司洽訂八十八年度即八十八十八年四月至八十九年四月商
    業火災險保單，於八十九年二月十日，保險標的之原告所有建築物發生火災，事
    後理算火災保險賠償金額時，發現系爭八十八年度商業火災保險契約未加列百分
    之八十共保條款等事實，業據提出八十七年度、八十八年度富邦保險公司商業火
    災保險單為證，復為被告所是認，堪信為真實。
四、原告另主張被告處理委任事務有過失，漏未將百分之八十共保條款列入，且逾越
    權限未經原告同意即向保險公司取消共保條款，致原告於請求保險公司理賠時不
    能適用共保條款，而受有差額之損害等情，則為被告所否認，並以前揭情詞置辯
    。按債務不履行，債務人所以應負損害賠償責任，係以有可歸責之事由存在為要
    件。故債權人苟證明債之關係存在，債權人因債務人不履行債務而受損害，即得
    請求債務人負債務不履行責任，如債務人抗辯損害之發生為不可歸責於債務人之
    事由所致，即應由其負舉證責任，如未能舉證證明，自不能免責。又按受任人處
    理委任事務，應依委任人之指示，並與處理自己事務為同一之注意，其受有報酬
    者，應以善良管理人之注意為之。受任人因處理委任事務有過失，或因逾越權限
    之行為所生之損害，對於委任人應負賠償之責。民法第五百三十五條、第五百四
    十四條第一項分別定有明文。是受有報酬之受任人，非證明自己於善良管理人之
    注意義務無所欠缺，不能免其賠償責任。經查，兩造間為有償委任之債權債務關
    係，原告係委任被告向保險公司投保含百分之八十共保條款之商業火災保險契約
    ，被告即負有依原告該指示處理委任事務之義務，而保險事故發生後發現系爭保
    險契約並無百分之八十共保條款，致原告無法獲得全額理賠等事實業如前述，依
    上揭說明，被告自應就其已盡善良管理人之注意義務負舉證之責，被告辯稱應由
    原告舉證證明係被告履行債務有過失，尚乏依據。
五、次查，本件被告於初向保險公司洽談保險契約時，曾向保險公司表示附加百分之
    八十共保條款乙節，業經證人前被告公司職員沈立豐結證稱：伊於八十八年四月
    中曾到原告公司拜訪過，於同年五、六月間正式處理系爭保險案，之後曾代主管
    傳真報價資料予保險公司，傳真時有附加百分之八十共保條款，是傳真與富邦保
    險公司的吳美蓉及明台保險公司的李太榮（見九十年八月十五日言詞辯論筆錄）
    ；證人前被告公司職員鍾成豪則證稱：本件於八十七年第一次投保是由伊負責處
    理，原告投保八十八年度商業火災保險時，不是伊辦理，當時正值與沈立豐交接
    時，伊曾與富邦產物保險公司吳美蓉口頭討論過報價單的內容，所有條件都與八
    十七年度保單一樣，八十七年度保單有共保條款，八十八年度保單與八十七年保
    單條件一樣，只是與吳美蓉確認費率（見九十年九月十九日言詞辯論筆錄）；證
    人被告公司職員林銓洋則到庭證稱：系爭投保案件伊參與一部分，鍾成豪給富邦
    保險公司及原告公司的資料伊有看過，給富邦保險公司的八十八年保險報價單有
    百分之八十共保契約條款（見九十年十一月十四日言詞辯論筆錄）；證人富邦保
    險公司科長吳美蓉結證稱：八十八年度保單剛開始有談到共保條款（見九十年九
    月十九日言詞辯論筆錄）等語甚明，堪認被告與保險公司洽談八十八年度系爭商
    業火災保險時伊始，確曾表示要附加百分之八十共保條款。
六、又查，原告委任被告代理原告與保險公司洽訂保單內容及代辦投保事宜，依兩造
    間委任契約之本旨，被告除負有將原告欲投保之保險事故種類、費率及其他條件
    告知保險公司，並與之洽商保險契約之義務外，嗣保險契約簽訂後，尚須確認該
    保險契約內容為原告委任其投保並經其與保險公司洽商者，始得謂被告已圓滿履
    行其保險經紀人之義務，被告所辯已依原告指示於商業火災保險報價單載明百分
    之八十共保條款，並將共保條款之要約通知保險公司，即可認其處理委任事務並
    無疏失云云，要非可採。第查，證人沈立豐證稱曾代主管傳真與原證六號報價單
    大致相同之報價資料予富邦保險公司吳美蓉及明台保險公司李太榮，均附加百分
    之八十共保條款除外條款，之後未參與，不清楚是與何人洽談保單細節；證人鍾
    成豪結證稱：原告投保八十八年度商業火災保險時，不是伊辦理，伊不清楚；證
    人林銓洋則證稱：鍾成豪送給富邦保險公司八十八年保險報價單有百分之八十共
    保契約條款，富邦保險公司會確認承保條件回來，這部分伊沒有看到，被告公司
    再把報價單交與原告，這部分也不是伊做的。綜觀上開證人之證言，僅足認定被
    告於洽談系爭保險契約時曾向保險公司表示要附加百分之八十共保條款，無從證
    明最後確認之保險契約內容有共保條款。
七、再查，被告辯稱係保險公司疏失未將百分之八十共保條款列入保險契約中，並未
    舉證以實其說，而證人吳美蓉亦結證稱：八十八年度保單剛開始有談到共保條款
    ，保單內容與被告確認過，最後確認的保單沒有共保條款。八十八年度保單沒有
    百分之八十共保條款是在議約過程由被告主動提出要排除，有關百分之八十共保
    條款，是由保險經紀人提出，保險公司再決定是否承保保險經紀人公司取得保單
    後，自己再確認契約內容等語綦詳，足證系爭保險契約未加列百分之八十共保條
    款，並非保險公司之過失所致，被告所辯尚難採信。復查，原告陳稱八十八年度
    系爭保險之保單係經由被告交付，被告就其所辯保單為保險公司直接交付予原告
    之有利事實，自應負舉證之責。然被告並未提出證據以資佐證，且依前所述，被
    告負有確認最後簽訂之保單是否有百分之八十共保條款之義務，縱系爭保單未透
    過被告交付原告，被告本於其保險經紀人之職責，亦應主動確認系爭保險契約之
    內容是否符合其處理委任事務之本旨，否則以被告向原告收取按保費百分之十計
    算之佣金，若謂對保險公司提出報價單後即已盡其保險經紀人之責，則原告大可
    自行向保險公司投保，何須委由專業保險經紀人之被告處理？是縱認係因保險公
    司之疏失未將百分之八十共保條款列入系爭保險契約，然被告亦未加以確認是否
    有誤，難謂其已盡善良管理人之注意義務。準此，被告既未能證明損害之發生為
    不可歸責於己之事由所致，自不能免責，原告主張被告應負債務不履行之損害賠
    償責任，應為可取。
八、被告另辯稱原告於八十八年四、五月收受保單，迄八十九年二月十日保險事故發
    生時，長達十個月，均未發現保單內容無百分之八十共保條款，原告就此與有過
    失云云。惟據上所述，原告既委任被告代為處理投保商業火災保險事宜，係因信
    任被告之專業能力，如認原告取得保單後仍須逐一加以確認，顯非原告委任被告
    之本旨，是尚難課以原告檢查系爭保單之義務，要無從認為原告與有過失。至被
    告又辯以：原告不向保險公司據理力爭，卻於賠款接受書聲明就差額部分拋棄其
    權利，依民法第一百四十八條規定，即不能再向被告為請求。惟查，原告與保險
    公司間之權利義務悉依保險契約之約定，與兩造間之委任關係係屬不同之法律關
    係，原告依保險契約向保險公司領取保險金並簽立賠款接受書，與被告並不相涉
    ，要難認原告已對被告拋棄權利而有民法第一百四十八條之情形，被告所辯要無
    足採。
九、原告復主張保險事故發生後，經富邦保險公司指定之華信保險公證人有限公司鑑
    定損失及辦理理算後，保險公司僅承認損失金額為三千三百八十五萬四千一百七
    十五元，倘系爭保險單附加百分之八十共保條款，保險公司應賠償原告三千二百
    九十三萬九千九百四十六元，因系爭保險契約未附加百分之八十共保條款除外條
    款，保險公司援用一部保險之原則，計算理賠金額為二千六百三十五萬一千九百
    五十七元，保險公司並已賠償，原告因被告漏未於保險單附加百分之八十共保條
    款除外條款，共受有六百五十八萬七千九百八十九元之損失等情，業經提出保險
    資訊第一三一期第四六頁、被告公司八十九年十月二日致原告公司傳真函、理算
    總表、存證信函、商業火災保險理賠申請書暨營業裝修及營業生財損失清單、賠
    款接受書、原告公司存摺為證。查依兩造不爭執之百分之八十共保條款意義為「
    適用本條款之保險標的物於約定之保險事故發生並造成損失時，倘其保險金額已
    達該標的實際價值之百分之八十者，保險公司就保險金額範圍內按實際損失金額
    賠付，不受火災保險基本條款第十七條比例分攤之限制。」。依理算總表二Ａ1.
    項所示，系爭火災保險營業裝修及營業生財部份之保險金額為二億七千二百萬元
    ，標的實值為三億四千九百四十三萬六千五百零三元，理算金額為三千三百八十
    五萬四千一百七十五元，則保險事故發生時，保險金額達實際現金價值之百分之
    七十七點八四（000000000÷000000000=0.7784，小數點第四位以下四捨五入）
    ，尚未達百分之八十，適用百分之八十共保條款結果，保險公司應賠償之保險金
    額為三千二百九十三萬九千九百四十六元（000000000÷(000000000×80%)×000
    00000=00000000.8874，元以下四捨五入），若未適用百分之八十共保條款，保
    險公司理賠金額則為二千六百三十五萬一千九百五十七元（000000000÷0000000
    00×00000000=00000000.7101，元以下四捨五入），二者之差額為六百五十八萬
    七千九百八十九元，富邦保險公司及明台保險公司就營業裝條及營業生財部分，
    已按未適用百分之八十共保條款之計算方式賠償原告，有理算總表及原告上海商
    業儲蓄銀行存摺在卷足憑，是故，原告因被告未將百分之八十共保條款列入系爭
    保險契約致原告所得請求之保險金額減少六百五十八萬七千九百八十九元，堪認
    被告債務不履行造成原告受有該等金額之損害，被告辯稱原告並未證明所受損失
    及其金額、保險公司已賠付金額云云，尚非有據。
十、綜上所述，原告主張被告未依委任本旨處理事務，未將百分之八十共保條款列入
    系爭保險契約，造成原告得向保險公司請求之保險金額減少六百五十八萬七千九
    百八十九元，應為可信，被告辯稱處理委任事務並無過失，均無可取。從而，原
    告本於民法第五百四十四條請求被告給付六百五十八萬七千九百八十九元，即為
    正當。末按給付無確定期限者，債務人於債權人得請求給付時，經其催告而未為
    給付，自受催告時起，負遲延責任。又遲延之債務，以支付金錢為標的者，債權
    人得請求依法定利率計算之遲延利息，則為同法第二百三十三條第一項前段所明
    定。本件原告請求被告賠償因債務不履行所致損害，業於八十九年十二月二十六
    日催告被告於函到十日內賠償，該函於同年月二十七日送達被告，有台北一一八
    支局第三號存證信函暨掛號郵件送達回執附卷可稽，則被告自九十年一月七日起
    即負遲延責任，原告請求自九十年一月八日起算之法定遲延利息，要無不合，應
    予准許。
十一、又本件事證已臻明確，兩造其餘攻擊防禦方法，於本判決結果不生影響，爰不一
    一論述，併此敘明。
十二、假執行之宣告：
　　兩造均陳明願供擔保請准宣告假執行或免為假執行，核均無不合，應予准許，爰
　　分別酌定相當之擔保金額宣告之。
十三、據上論結：原告之訴為有理由，依民事訴訟法第七十八條、第三百九十條第二項
    、第三百九十二條，判決如主文。
中　　　華　　　民　　　國　　九十一　　年　　　二　　　月　　　二十　　日
                            　　　　　　民事第四庭法      官  劉又菁
右為正本係照原本作成
如對本判決上訴，須於判決送達後廿日內向本院提出上訴狀
中　　　華　　　民　　　國　　九十一　　　年　　 二　　 月　　 二十　　 日
　　　　　　　　　　　　　　　　　　　　　　　　　法院書記官　黃瓊滿
